【裁判字號】    89,易緝,201
【裁判日期】    900313
【裁判案由】    詐欺
【裁判全文】
臺灣高雄地方法院刑事判決                        八十九年度易緝字第二一號
    公  訴  人  臺灣高雄地方法院檢察署檢察官
    被      告  己○○
右列被告因詐欺案件，經檢察官提起公訴（八十四年度偵字第三六二一號、第四四六
四號）及移送併辦（八十四年偵字第七六四一號、八十五年偵字第五七九八號），本
院判決如左：
    主  文
己○○共同連續意圖為自己不法之所有，以詐術使人將本人之物交付，處有期徒刑壹
年。緩刑肆年。
    事  實
一、己○○與乙○○（已判決確定執行完畢）為夫妻，二人共同意圖為自己不法之所
    有，並基於概括之犯意，明知財務狀況不佳並無支付之能力，於八十三年八月間
    至九月間，連續多次至高雄市○○區○○路一七號丙○○之住處，佯以渠等共同
    經營之永寶新金屬有限公司（下稱永寶新公司）剛成立急需周轉為由，簽發永寶
    新金屬有限公司之支票六紙及由乙○○簽發本票五紙，向丙○○借款新台幣（下
    同）二百八十九萬六千元，言明屆期即可清償，使丙○○陷於錯誤而如數交付借
    款；又自八十三年八月間起至同年十一月間，陸續以永寶新金屬有限公司名義向
    設於高雄市○○區○○街五八號之雄特有限公司（下稱雄特公司）訂購鐵櫃板面
    ，並向雄特公司要求貨款採月結及開立三個月期遠期支票給付，使雄特公司陷於
    錯誤而交付貨品，共交付價值四十二萬八千零六十二元貨品；另於同年十一月間
    ，二人至高雄縣鳳山市○○路東巷一一七弄一─八號向戊○○佯稱渠等所營公司
    需款購買材料，並簽發永寶新金屬有限公司名義之支票五紙及由二人共同簽發本
    票一紙交付予戊○○為憑，使戊○○陷於錯誤而交付借款共一百三十萬五千元；
    另於八十三年八月起至十一月六日止，陸續向甲○○訂購合板，並簽發以永寶新
    金屬有限公司為發票人之支票二紙予甲○○，使甲○○陷於錯誤而交付價值共計
    三十一萬八千一百六十九元之合板。詎屆期上開支票及本票均不獲兌付，永寶新
    金屬有限公司亦停止營業，己○○與乙○○二人逃匿無蹤，致丙○○、雄特公司
    、戊○○及甲○○均追索無著。
二、案經丙○○、雄特公司、戊○○及甲○○訴由臺灣高雄地方法院檢察署檢察官偵
  查起訴及移送併辦。己○○逃匿，經本院於八十四年七月五日發布通緝，嗣於八
    十九年八月二十一日緝獲到案。
    理  由
一、訊據被告己○○固供認有與其妻乙○○共同經營永寶新公司，並於右揭時地向丙○○、戊○○二人借款及向雄特公司、甲○○購貨之事實不諱，惟辯稱：因伊當
    時亦被人倒了，所以付不出錢，並無詐欺意圖；且伊有跟告訴人等談和解，部分
    已談妥，部分未談妥云云。經查：右揭事實，業據告訴人丙○○、雄特有限公司
    代理人丁○○、戊○○及甲○○於偵、審中指訴綦詳，並有丙○○提出之支票、
    退票理由單影本各六紙、本票影本五紙，雄特公司提出之統一發票影本一紙、估
    價單影本三紙、支票及退票理由單影本各一紙、本票影本五紙，戊○○提出之支
    票、退票理由單影本各五紙、本票影本乙紙及甲○○提出之支票及退票理由單影
    本各二紙、估價單影本六紙附卷可稽，且查被告與其妻共同經營永寶新公司於八
    十三年八月十六日成立，有設立登記事項卡影本一份附卷可憑，甫成立即向告訴
    人丙○○、戊○○借貸鉅額款項及向雄特公司、甲○○進貨，又永寶新公司前均
    未曾與雄特公司來往交易，已據告訴代理人楊鍾進、丁○○指訴在卷，並經證人
    即雄特公司經辦本件交易之業務員吳建輝到庭證述明確，被告向雄特公司購貨均
    交付遠期支票，第一筆八月份之貨款即交付同年十一月之支票，被告向甲○○購
    貨亦交付八十三年十一月六日及十二月三十日之遠期支票，而永寶新公司於中華
    商業銀行所設立之帳戶自八十三年十一月四日起即大量退票，至同年十二月九月
    列為拒絕往來戶，有中華商業銀行高雄分行八十四年九月二十一日 (84)中銀高
    字第八四０四七號函可稽，即永寶新公司向雄特公司、甲○○購貨部分均分文未
    付，嗣並結束營業逃逸無蹤，被告有不法所有之意圖已至為明顯。同案被告乙○○雖曾辯稱遭林明端及胡茂展等人倒債，當時並曾提起自訴云云，惟經本院調取
    本院八十二年度自字第七一九號己○○自訴林明端詐欺案卷，該案己○○乃自訴
    林明端於八十年間參加其所召集之互助會，於八十二年一月二十日起未繳會款，
    積欠二十四萬元會款；而另於臺灣屏東地方法院自訴胡茂展詐欺部分（八十四年
    度自更緝字第一號）係主張己○○於八十一年一月十五日加入胡某召集之互助會
    ，於八十二年四月間由己○○得標，會款十六萬元未交付，有各該判決影本在卷
    可憑，該二案發生之時間均為八十二年間，在本件被告成立永寶新公司之前，且
    金額均僅數十萬元，與被告所辯遭人倒債一百餘萬元顯有出入，林明端及胡茂展
    縱有積欠己○○與乙○○款項未予清償，亦不足以影響本件被告清償借款及給付
    貨款之能力，其上述辯詞尚難為被告有利之認定。又被告己○○亦辯稱當時伊被
    人倒了，始付不出錢云云，卻無法提出相關證據供本院調查，所辯亦不足採信。
    本件事證明確，被告犯行足堪認定。
二、核被告所為係犯刑法第三百三十九條第一項之詐欺取財罪。被告與乙○○間有犯
    意聯絡及行為分擔，均為共同正犯。被告前後數次犯行，時間緊接、手段相同、
    觸犯構成要件相同之罪名，顯係基於概括犯意反覆為之，為連續犯，應論以一罪
    ，並加重其刑。檢察官移送併辦被告向戊○○詐借款項及向甲○○詐購合板部分
    ，雖未經起訴，惟與上開起訴部分有連續犯裁判上一罪之關係，為起訴效力所及
    ，本院自得一併審理。審酌被告犯罪之動機、目的、手段、犯罪所得財物價值及
    犯後態度等一切情狀，爰量處如主文所示之刑，以示懲儆。又被告前未曾受有期
    徒刑以上刑之宣告，因一時失慮，偶罹刑典，並與部分告訴人達成和解，有被告
    庭提之和解書二紙附卷可佐及證人劉永福到庭證述明確，參以被告與其妻所為上
    開詐欺犯行，其妻所受徒刑業已執行完畢，被告經此刑之宣告後，應知警惕而無
    再犯之虞，本院因認暫不執行其刑為當，併予宣告緩刑四年，用啟自新。被告仍
    應盡其最大善意就民事責任與未和解之告訴人達成和解。
三、據上論斷，應依刑事訴訟法第二百九十九條第一項前段，刑法第二十八條、第五
    十六條、第三百三十九條第一項、第七十四條第一款，罰金罰鍰提高標準條例第
    一條，判決如主文。
中      華      民      國      九十      年      三      月    十三    日
                                  臺灣高雄地方法院刑事第二庭
                                      法  官    劉建利
右正本證明與原本無異。
如不服本判決，應於判決送達後十日內，向本院提出上訴狀。
                                      書記官    洪生輝
中      華      民      國      九十      年      三      月    十五    日
附錄論罪科刑之法條：刑法第三百三十九條第一項。
意圖為自己或第三人不法之所有，以詐術使人將本人或第三人之物交付者，處五年以
下有期徒刑、拘役或科或併科一千元以下罰金。


司法院資訊處製作；財團法人民間司法改革基金會備份。
